臺灣高等法院刑事判決　　　　　　　　94年度上訴字第2850號
上　訴　人　臺灣桃園地方法院檢察署檢察官
被　　　告　甲○○　○○○○○　○○○○(中文姓名沈俊杰)
　　　　　　　　　　現於台北看守所(
指定辯護人　本院公設辯護人　李廣澤
上列上訴人因毒品危害防制條例等案件，不服臺灣桃園地方法院
94年度訴字第729號，中華民國94年6月23日第一審判決（起訴案
號：臺灣桃園地方法院檢察署93年度偵字第19841 號），提起上
訴，本院判決如下：
    主  文
原判決撤銷。
甲○○ ○○○○○ ○○○○（沈俊杰）共同運輸第三級毒品，處有期徒刑陸
年。
扣案之第三級毒品愷他命（Ketamine）淨重989.23公克應予沒收
銷毀之，扣案之包裝用餅乾盒壹個、錫泊紙袋貳只應予沒收。
    事  實
一、甲○○ ○○○○○ ○○○○（中文姓名沈俊杰，檢察官起訴譯為沈俊傑
    ，以下稱沈俊杰）與馬來西亞籍真實姓名年籍均不詳，沈俊
    杰稱之為「沈巧生」之成年男子間，基於共同之犯意聯絡，
    其等明知愷他命（Ketamine）為毒品危害防制條例所列之第
    三級毒品，並係經行政院管制進出口之物品，竟因貪圖運輸
    毒品所能牟取之不法利益，於民國（下同）93年12月21日，
    在馬來西亞不詳地點，由該「沈巧生」男子，提供第三級毒
    品愷他命一大包（含包裝袋毛重為1048.83公克、淨重為989
    .99 公克，純度約為94 %），藏放於在台灣及香港均可購得
    之餅乾盒內，交付沈俊杰連同自己之衣物，放置在行李箱內
    ，用以掩人耳目，而由沈俊杰擔任「交通」之角色夾帶上開
    毒品來台，約定如順利通關進入台灣地區，則投宿在台北市
    弘宮飯店，等候接貨人通知前往取貨，該「沈巧生」之男子
    則提供往返台灣及馬來西亞之機票，並交付新台幣（下同）
    2萬4千元作為報酬。沈俊杰因此於當日（即93年12月21日）
    ，在馬來西亞吉隆坡機場，搭乘中華航空公司CI656 號班機
    ，並將上開行李箱以託運方式（行李編號0000000000）隨同
    該班機來台。嗣於同日晚上8 時許，在桃園中正國際機場提
    領上開行李，刻意未予申請進口，然因該行李箱經財政部台
    北關稅局人員以Ｘ光檢查儀查覺有異，予以注檢，該局人員
    便於沈俊杰通過機場第一航廈時，將之帶入檢查室內，會同
    內政部警政署航空警察局安全檢查隊警員共同查驗，當場起
    出上開第三級毒品愷他命1大包（含包裝袋毛重為1048.83公
    克、淨重為989.99公克，純度約為94 %）。
二、案由內政部警政署航空警察局移送台灣桃園地方法院檢察署
    檢察官偵查起訴。
    理  由
一、訊據上訴人即被告沈俊杰，除否認知悉所帶入被查獲之物係
    第三級毒品愷他命外，對於被告於93年12月21日攜帶來台之
    行李中，有數包餅乾盒，且其中1 包餅乾盒經開拆後，裡面
    係一包錫箔紙袋，打開該包錫箔紙袋後，裡面又有一層錫箔
    紙袋，而內層之錫箔紙袋拆開後，即有4 包用透明塑膠袋盛
    裝之愷他命等情，為其所不否認，並有第三級毒品一大包（
    含包裝袋毛重為1048.83公克、淨重為989.99 公克，純度約
    為94 %）、餅乾盒1個及錫箔紙袋2只扣案可資佐證，核與查
    獲人即內政部警政署航空警察局（以下略稱航警局）員警許
    光明在原審證述（參見一審卷第47頁至第53頁）各情相符，
    且有航警局查獲涉嫌毒品危害防制條例毒品初鑑驗報告單、
    檢體監管紀錄表、被告之護照影本、旅客入出境紀錄查詢、
    託運行李條、Ｘ光檢查儀注檢行李報告表、台北關稅局扣押
    貨物、運輸工具收據及搜索筆錄、財政部台北關稅局詢問筆
    錄、刑案現場相片、扣押物品清單、被告案發後拍攝之相片
    、查扣物外表相片、內政部警政署入出境管理局國際機場旅
    客入出境資料處理中心中正機場93年12月21日CI-656班機旅
    客入出境資料明細表等在卷（參見93年度偵字第19841 號卷
    第5、6頁、第21頁、24、25、26至第35頁、第61頁、第64頁
    、第67頁至第75頁）可稽；又查扣之物為白色微細晶粒，驗
    前為1048.83公克，經取0.76 公克鑑驗，尚餘989.23公克，
    包裝塑膠袋重為58.84 公克，淨重為989.99公克，純度約為
    94 %，確為第三級毒品愷他命（Ketamine，又稱Ｋ他命）之
    事實，復有內政部警政署刑事警察局鑑定書（參見93年度偵
    字第100頁）附卷可憑，應堪徵信。
二、被告雖辯稱：伊不知所帶之物係第三級毒品愷他命，係他人
    置放進的，伊不知裡面藏有毒品云云，原審復認定被告確實
    不知其所帶之物為愷他命毒品，其理由略以：
（一）被告攜帶之行李經Ｘ光檢查儀時，台北關稅局海關人員會
      同航警局安全檢查隊（下稱安檢隊）人員將餅乾盒拆封，
      據證人即安檢隊組員許光明在原審證稱：「當持查獲情形
      是行李內有好幾包餅乾盒，其中一包有（毒品），另二、
      三包沒有。我們詢問東西是否是他的，他說是，．．．，
      我們就請被告打開來。當我們把這些東西（指餅乾盒）取
      出後，被告就說這是餅乾，．．．下面露出錫箔紙袋，我
      們問被告除巧克力外另二包是什麼？被告就愣住，說怎麼
      會有這二包東西？我所謂被告愣住，就是被告突然傻掉，
      因為打開後發現裡面不是他說的巧克力，他就傻掉，我問
      他裡面怎會有此東西？他停頓幾秒，就回答他也不知道。
      」、「（問：當時被告是否一副完全出乎意外的表情？）
      答：應該是。因為他打開第一包時是很有自信，打開第二
      包時也毫不猶豫打開，發現是不一樣的東西，就傻掉。」
      、「（問：是否你們要被告打開第二包時，被告沒有半點
      猶豫、心虛、緊張或是惶恐的表情出現？）答：當時看不
      出來，因被告沒有遲鈍的打開第二包，也沒有表明他已經
      開了二包，拒絕開第二包。」等語（參見一審卷第47至50
      、52頁）；又原審當庭勘驗海關檢查被告行李之光碟結果
      ，該海關人員在拆封及發現扣案愷他命之過程中，攝影機
      鏡頭係針對拆封過程拍攝，並未拍攝被告之面目表情，因
      此無法判斷當發現該包小包錫箔紙袋內有白色粉狀物品時
      ，被告是否露出如證人許光明所述「愣住即出乎意料之外
      」之表情（參見一審卷第72頁、第73頁之勘驗筆錄），原
      審因之認定被告所辯行李內之餅乾盒，是他人放進，其不
      知道裡面有藏放毒品等語堪予採信。
（二）被告於海關檢查室內先稱：「行李內之餅乾是沈巧生自己
      要吃的。」，嗣於警詢及原審訊問程序時又改稱：「行李
      內之餅乾零食是沈巧生說要帶給他乾爹的。」，其於警詢
      時先稱：「扣案之毒品係案發當天由沈巧生之手下幫其放
      進行李內。」，嗣後於原審訊問時又改稱：「係上飛機前
      一天由沈巧生的小弟放進去的。」云云，其就案發情節雖
      有所述不一之情形，惟此係被告在知悉其涉犯運輸毒品之
      重罪後，為避免司法機關認為其涉有罪嫌，遂意圖盡量撇
      清其與扣案毒品之關係，以避免他人誤認該等毒品、或被
      告準備交付之對象，均與被告關係匪淺，此屬人情之常。
      再者，被告雖就扣案毒品放入行李之日期，所述亦有歧異
      ，然此等前後不一之供述，僅係被告臨訟後，因害怕、緊
      張，且試圖與犯罪事實有關之人、事、時、地、物盡量撇
      清關係，而為之供述。上開供述縱有矛盾，亦僅能證明被
      告所述藏放愷他命之餅乾盒來源、欲交付之對象、以及該
      餅乾盒放入其行李之時間，可能與實情不符而已，然而尚
      無法僅因被告就上述情節為虛偽之供述，即將此作為認定
      犯罪事實之積極證據，逕行認為被告於攜帶行李來台之初
      ，即知行李內餅乾盒裡藏有第三級毒品愷他命。
（三）被告所供：「沈巧生要求被告陪同來台，沈巧生先行交付
      二萬元給被告，並承諾支付在台灣期間之開銷；沈巧生雖
      有共同搭機來台，卻告知被告先行入關並至飯店等候」等
      情，雖與一般人出國旅遊之方式有異，然被告所稱：「沈
      巧生係大哥，其認為自己一人來台很無聊，故伊陪同前來
      」等語，核與一般經濟無虞之人，外出時希望友人或小弟
      跟隨，以便相互照應、陪伴、打點生活上之小事等情，尚
      無違誤，且係生活中可能發生之事。而沈巧生要求被告先
      行出境並至旅館乙節，雖亦與常情不同，然沈巧生既已給
      付被告相當之金額，被告當需依照沈巧生之囑咐行事。縱
      使沈巧生之指示容有怪異之處，亦不代表被告知悉此怪異
      之處，係因沈巧生委託其攜帶之餅乾盒內藏有毒品所致。
      況且，縱認被告供稱沈巧生之小弟幫其整理行李、沈巧生
      與其一同搭機，以及沈巧生無償招待其至臺灣遊玩等情，
      均屬虛構，且被告此行來台，已知其所攜帶之物品係屬管
      制進入我國國境之物；但所謂管制進口之物品種類甚多，
      且私運之未必均涉刑責，例如獎券、彩券等，而扣案之愷
      他命既非在被告之身上或貼身之衣物內查獲取出，自無法
      認定被告就該等管制進口之物業已親眼見過或觸摸過，而
      可推測知悉該等物品應係愷他命。再者，扣案之愷他命係
      裝盛在餅乾盒內，而該餅乾盒又包裝完整未被拆封，則若
      非他人已將餅乾盒內藏有愷他命之事實告知被告，或者該
      愷他命根本係被告親自藏放入內，否則被告實難單從該餅
      乾盒之外觀，據以推知其內裝有第三級毒品愷他命。又被
      告在開拆裝有愷他命之餅乾盒時，並未顯現出猶豫、拒絕
      之舉動，且於拆開後發現裡面並非放置餅乾時，更流露出
      驚訝之表情，復已如前述；準此，更可推知扣案之愷他命
      並非被告親自藏放進入餅乾盒內，且藏放愷他命進入餅乾
      盒之人，亦未將此等情節告知被告。
三、本院查：
（一）原審雖據證人即安檢隊組員許光明之前開證詞認定被告被
      帶同一起開拆檢視時，被告並未拒絕開拆內藏愷他命之餅
      乾盒，開拆之過程中並未猶豫，且未心虛緊張，或藉故掩
      飾、拖延以避免查緝，在發現餅乾盒內並非裝置餅乾時，
      尚露出相當驚訝之表情，因之認定被告所辯：行李內之餅
      乾盒，係他人所放進，其不知道裡面有藏放毒品等語，堪
      予採信，而為被告有利之認定。惟查：被告係民國五十二
      年（即西元1963年）出生，在本件被查獲時，年已三十三
      歲，社會經驗及歷練已非一般年輕人可比；且其在先前又
      已有兩次與其所謂之「沈巧生」到台灣來，並均曾為「沈
      巧生」之男子帶東西，每次均給予二萬（參見偵查卷第
      十二頁警訊筆錄），經驗可稱非常豊富，前二次來台，是
      否有帶毒品，因未被發覺查獲，故不得而知，惟此次一
      被發覺，即帶如此巨量之毒品，非比尋常。是其在被帶
      同開拆檢視時，故裝鎮定，不顯出心虛緊張之情，且在被
      發現餅乾盒內並非裝置餅乾而係毒品時，故意露出相當驚
      訝之表情，並非一般常人所不能為，何能因之即認定其事
      先不知情？況查原審當庭勘驗海關檢查被告行李之光碟結
      果，該海關人員在拆封及發現扣案愷他命之過程中，攝影
      機鏡頭，並未拍攝到被告之面目表情，因此無法判斷當發
      現該包小包錫箔紙袋內有白色粉狀物品時，被告是否露出
      如證人許光明所述「愣住即出乎意料之外」的表情（參見
      一審卷第72頁、第73頁之勘驗筆錄），則證人許光明所為
      前開被告當時緊張之情之證詞，是否真正，其是否因一時
      誤認，或在原審應訊時，因時日過久而記憶有誤，均非無
      可能，何能僅據證人許光明一人之事後供證，及因檢查過
      程中，未能拍攝到被告之面目表情，即遽為認定被告確係
      事先不知所帶者係毒品而為被告有利之認定。
（二）次查，被告於海關檢查室內先稱：「行李內之餅乾是沈巧
      生自己要吃的。」，嗣於警詢及原審訊問程序時又改稱：
      「行李內之餅乾零食是沈巧生說要帶給他乾爹的。」，於
      警詢時先稱：「扣案之毒品係案發當天由沈巧生之手下幫
      其放進行李內。」，嗣後於原審訊問時又改稱：「係上飛
      機前一天由沈巧生的小弟放進去的。」云云，已見其就案
      發情節及扣案毒品放入行李之日期所述前後不一，足徵其
      係為諉卸刑責而飾詞狡辯，何能認定被告係因為要脫免刑
      責，避免被認為該等毒品與準備交付之對象與被告之關係
      非淺，及其係因臨訟後，害怕、緊張，且試圖與犯罪事實
      有關之人、事、時、地、物盡量撇清關係，而故意供述不
      一致，進而認定被告於攜帶行李來台之初，確不知行李內
      餅乾盒內藏有毒品，而為被告無罪之論據？
（三）末查，被告所供：「沈巧生要求被告陪同來台，沈巧生先
      行交付二萬元給被告，並承諾支付在台灣期間之開銷；且
      沈巧生雖有共同搭機來台，卻告知被告先行入關並至飯店
      等候」等情，據原審亦認定此與一般人出國旅遊之方式有
      異，可見被告應早已知該「沈巧生」之人係要其帶違法之
      物來台。又被告稱：「沈巧生係大哥，其認為自己一人來
      台很無聊，故伊陪同前來」等語，據其所供，此更與常情
      有違，何能因之即認定該「沈巧生」之人係一名經濟無虞
      之人，而需花錢帶友人或小弟跟隨，以便相互照應、陪伴
      、打點生活上之小事等情？況查所謂「沈巧生」（英文名
      據被告稱為Sim- Siao Sheng ）之人，是否在93年12月21
      日與被告一同搭乘中華航空公司CI6565.15 班機由馬來西
      亞吉隆來台，據內政部警政署入出境管理局國際機場旅客
      入出境資料處理中心中正機場93年12月21日CI-656班機旅
      客入出境資料明細表（參見93年度偵字第19841 號卷第62
      頁、第67頁至第75頁）記載，並無該人之記錄；另據中華
      航空公司地勤服務處函示：「鈞院來函要求本公司協查93
      年12月21日CI-656班機乘客姓名及坐位表，緣本公司乘客
      資料係以英文姓名建置，職是僅提供英文拼音之旅客搭機
      資料供參考。」（參見一審卷第61頁至第67頁），經詳核
      該旅客搭機資料內亦無「Sim- Siao Sheng 」之姓名，足
      見被告所辯「沈巧生」之人同機來台乙節，要非實在，益
      徵其所辯，顯屬事後飾卸之詞，不足採信。
四、綜上所述，被告委有前開不法情事，應堪徵信，其犯行因罪
    證明確，要堪認定，應予依法論科。按愷他命（Ketamine）
    係毒品危害防治條例第二條第二項第三款所規定之第三級毒
    品，愷他命亦為懲治走私條例管制物品項目所列之管制進口
    物品，是核被告所為，係犯毒品危害防治條例第四條第三項
    運輸第三級毒品罪，及懲治走私條例第二條第一項之私運管
    制物品進口罪，其持有第三級毒品之行為，為運輸之行為所
    吸收，不另論罪；其係一行為觸犯二罪名，應從一重之毒品
    危害防治條例第四條第三項運輸第三級毒品罪論處。被告與
    前開「沈巧生」之成年男子間，有共同之犯意聯絡，而由被
    告搭機帶毒品來台，分擔犯罪之行為，其等二人應成立共
    同正犯。
五、原審疏未詳究，據為被告無罪之諭知，不無可議。本件公訴
    人之上訴意旨亦執此指摘原判決不當，為有理由，應由本院
    將之撤銷改判。爰審酌被告所帶來台之第三級毒品多達98
    9.99公克，如予流散，將嚴重戢害吾國眾多國民之健康，被
    告於事後，又一直飾詞狡卸其責，毫無悔意等一切情狀，量
    處如主文第二項所示之刑，以資懲儆。扣案之第三級毒品愷
    他命（驗餘淨重989.23公克），應依毒品危害防治條例第十
    八條規定宣告沒收並銷燬之；扣案之包裝用餅乾盒壹個、錫
    泊紙袋貳只，係供運輸毒品所用之物，應依同條例第十九條
    規定沒收之。
六、據上論斷，應依刑事訴訟法第369條第一項前段、第364條、
    第299條第1項前段、毒品危害防治條例第四條第三項、第十
    八條、第十九條、懲治走私條例第二條第一項、刑法第十一
    條、第二十八條、第五十五條，判決如主文。
本案經檢察官陳明光到庭執行職務。
中　　華　　民　　國　　94　　年　　10　　月　　26　　日
　　　　　　　　　刑事第八庭審判長法　官  吳  敦
　　　　　　　　　　　　　　　    法　官  張傳栗
　　　　　　　 　 　　　　　  　　法　官  許增男
以上正本證明與原本無異。
如不服本判決，應於收受送達後十日內向本院提出上訴書狀，其
未敘述上訴之理由者並得於提起上訴後十日內向本院補提理由書
（均須按他造當事人之人數附繕本）。
                                  書記官  葉金發
中　　華　　民　　國　　94　　年　　10　　月　　26　　日
附錄：本案論罪科刑法條全文
毒品危害防治條例第四條第三項：
製造、運輸、販賣第三級毒品者，處五年以上有期徒刑，得科新
台幣五百萬以下罰金。
懲治走私條例第2條第1項：
私運管制物品進口、出口逾公告數額者，處七年以下有期徒刑、
，得併科新台幣三百萬元以下罰金。
